臺灣基隆地方法院基隆簡易庭小額民事判決
110年度基小字第464號
原      告  第一產物保險股份有限公司

法定代理人  李正漢  
訴訟代理人  郭亮軒  
            陳鏡威  
被      告  呂金長  

上列當事人間請求損害賠償事件，本院於民國110年4月7日言詞
辯論終結，判決如下：
    主  文
被告應給付原告新臺幣玖仟零參拾肆元，及自民國一百一十年三
月二十六日起至清償日止，按年息百分之五計算之利息。
原告其餘之訴駁回。
訴訟費用新臺幣壹仟元，由被告負擔新臺幣陸佰捌拾伍元，餘由
原告負擔。
本判決原告勝訴部分得假執行，但被告如以新臺幣玖仟零參拾肆
元為原告預供擔保，得免為假執行。
    事實及理由
一、被告經合法通知，未於言詞辯論期日到場，核無民事訴訟法
    第386條所列各款情形，依民事訴訟法第436條之23、第436
    條第2項、第385條第1項前段之規定，准原告訴訟代理人之
    聲請，由其一造辯論而為判決。
二、原告起訴主張：被告駕駛車號0000-00號車於民國108年5月1
    2日14時許，在基隆市信義區深溪路、新豐街口，因未注意
    車前狀況致撞擊原告所承保，由訴外人施冠榮駕駛之車號00
    00-00號車（下稱系爭車輛），致系爭車輛受損，被告應負
    肇事責任。系爭車輛之損害修復費用合計為新臺幣（下同）
    13,183元（鈑金3,550元、塗裝5,023元、材料4,610元），
    原告已依保險契約將系爭車輛修復，爰依保險法第53條、民
    法第191條之2規定提起本件訴訟，並聲明：㈠被告應賠償原
    告13,183元，及自起訴狀繕本送達之翌日起至清償日止，按
    年息百分之5計算之利息。㈡訴訟費用由被告負擔。
三、被告經合法通知未於言詞辯論期日到庭，亦未提出書狀作何
    聲明或陳述。
四、本院之判斷：
  ㈠原告主張被告於上揭時、地，駕駛車號0000-00號自用小客車
    ，與系爭車輛發生碰撞，致系爭車輛受損，及原告已依約賠
    付上揭修理金額而修復系爭車輛等事實，業據原告提出第一
    產物保險股份有限公司汽車保險計算書（任意）原本、電子
    發票證明聯原本、基隆市警察局道路交通事故當事人登記聯
    單影本、A3類道路交通事故調查報告表影本、系爭車輛行車
    執照影本、裕信汽車股份有限公司修理費用評估原本、裕信
    汽車股份有限公司估價單原本、系爭車輛受損照片影本等件
    為證，且經本院依職權向基隆市警察局第二分局調閱本件道
    路交通事故相關資料（見該局110年1月29日基警二分偵字第
    1100260756號函附基隆市警察局第二分局深澳坑派出所員警
    工作紀錄簿、A3類道路交通事故調查報告表）在卷可稽，堪
    信為真。 
  ㈡按汽車行駛時，駕駛人應注意車前狀況及兩車並行之間隔，
    並隨時採取必要之安全措施。道路交通安全規則第94條第3
    項前段定有明定。依前揭基隆市警察局第二分局函檢附之基
    隆市警察局第二分局深澳坑派出所員警工作紀錄簿之「工作
    記事及處理情形」欄記載：「…一、勤指中心於14時16分通
    報在深溪路、新豐街口車禍，警方於14時20分到場，件係第
    一當事人呂金長…駕1050-EF自小客貨車沿新豐街往市區方向
    行駛行於上述時間、地點，不慎追撞前方同向由第二當事人
    施冠榮…所駕之5023-K9自小客車，現場由第一當事人承諾賠
    付第二當事人此次事故車損，雙方無人受傷和解息事…。」
    等語。前揭基隆市警察局第二分局函檢附之A3類道路交通事
    故調查報告表記載發生時間為108年5月12日14時16分、發生
    地點為基隆市信義區深溪路、新豐街口、和解（理賠）內容
    記載：「第一當事人（即呂金長）於上記時地沿新豐街往深
    溪路、新豐街口方向行駛，駕駛1050-EF號自小客車因為注
    意（應為未注意之誤載）車前狀況不慎追撞同向第二當事人
    （即施冠榮）駕駛之自小客車5023-K9號（即系爭車輛），
    造成第一當事人車輛前保桿毀損，第二當事人後保桿受損，
    第一當事人願理賠第二當事人此次事故之車損，已方之車損
    自行處理即可，雙方無人受傷，並達成和解」等語，依上事
    證，可知本件交通事故之發生，係因被告駕車未注意車前狀
    況而追撞系爭車輛，堪認被告係有過失，是被告對系爭車輛
    之損害應負侵權行為損害賠償責任。而原告已依保險契約給
    付系爭車輛之修復費用而修復系爭車輛，自得依保險法第53
    條規定代位行使對被告之損害賠償請求權。
  ㈢按汽車、機車或其他非依軌道行駛之動力車輛，在使用中加
    損害於他人者，駕駛人應賠償因此所生之損害，民法第191
    條之2前段定有明文。次按負損害賠償責任者，除法律另有
    規定或契約因有訂定外，應回復他方損害發生前之原狀；第
    一項情形，債權人得請求支付回復原狀所必要之費用，以代
    回復原狀，民法第213條第1項、第3項定有明文。再按物被
    毀損時，被害人除得依民法第196 條請求賠償外，並不排除
    民法第213條至第215條之適用。依民法第196條請求賠償物
    被毀損所減少之價額，得以修復費用為估定之標準，但以必
    要者為限（例如：修理材料以新品換舊品，應予折舊）。被
    害人如能證明其物因毀損所減少之價額，超過必要之修復費
    用時，就其差額，仍得請求賠償（最高法院77年度第9次民
    事庭會議決議㈠參照）。經查，原告主張系爭車輛之修復費
    用為13,183元（鈑金3,550元、烤漆5,023元、零件4,610元
    ）等情，業據提出裕信汽車股份有限公司修理費用評估及裕
    信汽車股份有限公司估價單為證。系爭車輛出廠為100年11
    月，不知其確切之出廠日期，推定系爭車輛為100年11月15
    日出廠，而以100年11月15日為計算折舊之基準。至108年5
    月12日發生本件車禍事故而受損之日止，依營利事業所得稅
    查核準則第95條第6款規定：「固定資產提列折舊採用定率
    遞減法者，以一年為計算單位，其使用期間未滿一年者，按
    實際使用之月數相當於全年之比例計算之，不滿一月者，以
    月計」之方法計算結果，使用之時間應以7年6月計，其車輛
    及附加零件已有折舊，應將折舊部分予以扣除。本院依行政
    院頒布之固定資產耐用年數表及固定資產折舊率之規定，汽
    車之耐用年數為5年，依定率遞減法每年應折舊千分之369，
    惟採用定率遞減法者，其最後1年之折舊額加歷年折舊累計
    額，總和不得超過該資產成本原額之十分之九，故逾耐用年
    數之汽車仍有相當於新品資產成本十分之一之殘值。系爭車
    輛至車禍受損時止，已逾耐用年數，關於毀損後之修復費用
    ，其新品零件費用於扣除折舊額後，僅能就其中十分之一即
    461元範圍內認係必要之零件修復費用（計算式：4,610元×1
    /10＝461元）。加計其餘不應折舊之鈑金3,550元、烤漆5,02
    3元，則修復系爭車輛之必要費用應為9,034元（計算式：46
    1元＋3,550元＋5,023元＝9,034元）。
五、綜上所述，原告基於侵權行為及代位之法律關係，請求被告
    給付9,034元，及自起訴狀繕本送達之翌日即110年3月26日
    起至清償日止，按年息百分之5計算之利息，為有理由，應
    予准許。逾此範圍之請求，為無理由，應予駁回。
六、本件係適用小額訴訟程序所為被告敗訴之判決，依民事訴訟
    法第436條之20規定，就原告勝訴部分依職權宣告假執行。
    並依職權宣告被告預供擔保得免為假執行。
七、訴訟費用即第一審裁判費1,000元，由被告負擔685元（計算
    式：1,000元×9,034元/13,183元＝685元，元以下四捨五入）
    ，餘由原告負擔。
八、據上論結，本件原告之訴為一部有理由、一部無理由，依民
    事訴訟法第436條之23、第436條之19第1項、第436條之20、
    第436條第2項、第385條第1項前段、第392條第2項、第79條
    、第87條第1項判決如主文。
中　　華　　民　　國　　110 　年　　4 　　月　 　21 　日
　          基隆簡易庭  法  官 高偉文
以上正本係照原本作成。
對於本件判決如有不服，應於收受送達後20日內向本院提出上訴
書狀，上訴於本院合議庭，並按他造當事人之人數附具繕本。當
事人之上訴，非以判決違背法令為理由不得為之，上訴狀應記載
上訴理由，表明下列各款事項：
(一)原判決所違背之法令及其具體內容。
(二)依訴訟資料可認為原判決有違背法令之具體事實。
如委任律師提起上訴者，應一併繳納上訴審裁判費。
中　　華　　民　　國　　110 　年　　4 　　月　  21　　日
                        書記官　王人俊